【裁判字號】    89,自,382
【裁判日期】    900629
【裁判案由】    誣告
【裁判全文】
臺灣臺北地方法院刑事裁定                          八十九年度自字第三八二號
    自  訴  人  乙○○○實業股份有限公司
    兼代表  人  賴鴻蓮
    代  理  人  丁○○
    被      告  丙○○
    選任辯護人  陳和貴
                高烊輝
                劉中城
    被      告  甲○○○
右列被告因誣告案件，經自訴人提起自訴，本院裁定如左：
    主  文
自訴駁回。
    理  由
一、按法院或受命法官，得於第一次審判期日前，訊問自訴人、被告及蒐集或調查證
    據，於發現案件係民事或利用自訴程序恫嚇被告者，得曉諭自訴人撤回自訴；又
    第一項訊問及調查結果，如認為案件有第二百五十二條至第二百五十四條之情形
    者，得以裁定駁回自訴，刑事訴訟法第三百二十六條第一項、第三項分別定有明
    文。徵諸上開條文之立法意旨，即係為避免自訴人濫用法院所擁有之強制處分權
    而為調查程序之發動，徒增法院之勞費，且為避免對無辜被告之名譽造成損害，
    是凡自訴案件，若法院或受命法官，認有依前開法文駁回自訴之必要時，於程序
    上自不以經訊問被告或自訴人後始得為之。另所謂蒐集或調查證據結果，不以開
    庭訊問或函查證據為必要；苟自訴人所提出之證據或前審所得之證據已足，經閱
    卷並審核證據而已有心證形成之結果時，自屬已有調查證據之結果。
二、本件自訴意旨除詳如自訴狀（如附件）所載，另補充如下：「．．．被告共同在
    臺北市○○○路○段處委任律師，於民國八十九年三月二十九日．．．」。
三、自訴人雖於提起自訴時，認被告丙○○、甲○○○涉犯刑法第一百六十九條之誣
    告罪，無非係以被告二人於八十九年三月二十四日，在毫無證據之情形下委任律
    師指訴自訴人侵權，向臺灣板橋地方法院檢察署對自訴人提起違反商標法等之告
    訴，並於同年月二十九日與臺北縣警察局中和分局員警至自訴人乙○○○實業股
    份有限公司（下簡稱巨門公司）進行搜索，而認被告共同涉犯誣告罪云云，然查
    ：
    （一）自訴人巨門公司部分：
          刑法第一百六十九條第一項之誣告罪，係以行為人意圖他人受刑事或懲戒
          處分，向該管公務員誣告為其構成要件。然查，被告並未對自訴人巨門公
          司提起違反商標法之告訴，僅係檢察官搜索時，將巨門公司當做搜索（第
          三人搜索）之對象而已，被告既未對自訴人巨門公司向臺灣板橋地方法院
          檢察署提起任何之告訴，自訴人巨門公司認被告「向該管公務員誣告」，
          實顯無理由，從而自訴人巨門公司對被告之自訴，應予駁回。
    （二）自訴人賴鴻蓮部分：
          １、關於被告甲○○○對自訴人賴鴻蓮提起違反商標法告訴之部分，自訴
              人曾於九十年二月二十三日具狀表示：「就『凱蒂貓ＫＩＴＴＹ』商
              品授權而言，經查巨童公司乃另經光賀公司授權，並非直接與被告接
              洽，於刑事告訴偵查期間，經周志明先生向自訴人表示，被告信太
              郎之告訴代理人表示被告所屬日本三麗鷗公司對於臺灣授權情形，並
              不清楚，故被告甲○○○對於自訴人之搜索及告訴，應屬誤會所致」
              有自訴人該陳報狀在卷可稽，顯見自訴人賴鴻蓮與被告甲○○○間，
              因對商標授權之誤會及爭議，致被告甲○○○對自訴人賴鴻蓮提出告
              訴，自訴人又未再提供任何積極證據供本院調查，顯見本件為民事糾
              葛，自訴人賴鴻蓮對於被告甲○○○之自訴，應予駁回。
          ２、關於被告丙○○對自訴人提起違反商標法告訴之部分。經查，案外人
              周志明於自訴人賴鴻蓮八十二年九月七日起擔任巨門公司董事長時，
              任該公司之董事；復於八十七年六月二十七日接任為董事長，此有公
              司變更事項登記卡在卷可參，顯見自訴人賴鴻蓮與案外人周志明對巨
              門公司之業務，均甚熟悉，而被告丙○○就同一事實，亦曾對案外人
              周志明提起違反商標法之告訴，案外人周志明之答辯理由為「按被訴
              侵害『ＤＯＲＡＥＭＯＮ』及『ＨＥＬＬＯ  ＫＩＴＴＹ』商標，被
              告（即案外人周志明）均獲授權發行系爭卡通節目影片，但因契約履
              行爭議，被告於期限屆滿後仍繼續發行之行為乃為誠信履行契約，並
              無使一般消費者誤認其商品之性質．．．」，有自訴人九十年二月二
              十三日補充自訴理由狀中之答辨狀影本（證物七）可按，經本院調查
              詢問自訴代理人及被告之辯護人之結果：「（有何合理的理由懷疑自
              訴人涉案？）辯護人：我們的授權合約業已終止，在合約終止後（自
              訴人）賴鴻蓮仍擔任巨童公司的董事長，賴鴻蓮仍然銷售仿製品，我
              們在比對巨童、巨門股東持股的情形，發現他們是交叉持股而且辦公
              室又在同一樓層，我們懷疑他們是一家製造，一家銷售，所以我們懷
              疑他也有銷售仿冒品，我們只查到巨童仿冒三麗歐公司的凱蒂貓的錄
              影帶產品，在錄影帶上記載『巨童公司董事長賴鴻蓮』，所以我們懷
              疑巨門公司代銷仿冒的錄影帶及產品，餘詳如答辯狀內容所載。（地
              檢署去巨門公司有無搜索到仿冒品？）辯護人：沒有。（有何意見？
              ）自訴代理人；辯護人所言均不對。賴鴻蓮擔任董事長期間至八十四
              年四月二十日止，授權契約至八十六年六月三十日止，總共有參份契
              約，告訴人是以最早的契約提起告訴。辯護人：雷射影碟不在契約範
              圍內。我們在地檢署並非以巨門公司為被告。自訴代理人：有搜索巨
              門公司。（你們在授權契約終止後，有無請求自訴人回收其產品？）
              辯護人：沒有。依照授權合約在半年內要出清存貨。自訴代理人：這
              是指多拉Ａ夢」等語（見該日訊問筆錄），顯見本件就自訴人賴鴻蓮
              擔任自訴人巨門公司董事長之期間、商標使用權之授權期間、契約文
              義之解釋，兩造均有甚大之認知差異，顯為民事之糾葛，據前理由一
              之說明，自訴人賴鴻蓮對被告丙○○部分之自訴，應予駁回。
    （三）此外，本院復查無其他積極之證據足資證明被告有何誣告之犯行，被告之
          犯罪嫌疑尚屬不足，顯有刑事訴訟法第二百五十二條第十款之情形，依照
          首開說明，本件自訴應予駁回。
四、據上論斷，應依刑事訴訟法第三百二十六條第三項，裁定如主文。
中    華    民    國      九十        年      六      月      二十九    日
                                      臺灣臺北地方法院刑事第七庭
                                          法  官  趙  子  榮
右正本證明與原本無異。
如不服本裁定，應於裁定送達後五日內，向本院提出抗告狀。
                                          書記官  林  鈴  芬
中    華    民    國      九十        年      七      月        四      日


司法院資訊處製作；財團法人民間司法改革基金會備份。
